臺灣臺南地方法院交通事件裁定　　　　　　　　　　九十二年度交聲字第六六一號
　　移 送機 關　交通部公路總局嘉義區監理所臺南監理站
　　受 處分 人
　　即 異議 人　甲○○
右列受處分人因違反道路交通管理處罰條例案件，對於交通部公路總局嘉義區監理所
臺南監理站民國九十二年十一月十七日所為之裁決處分（嘉監南字第裁七四─Ｍ00
000000號），聲明異議，本院裁定如左：
    主  文
異議駁回。
    理  由
一、聲明異議意旨略以：受處分人即異議人甲○○所有之車牌號碼ＱＱ六—八九九號
    輕型機車，於民國九十一年十月五日十八時五十分許，並未經人駕駛而在行經臺
    南縣永康市○○○路與正強街口交岔路口時，有「闖紅燈」及「拒絕停車接受稽
    查而逃逸」等違規行為，然竟遭值勤警員予以逕行舉發；且本件舉發通知單之送
    達亦非合法，異議人並未實際收到該舉發通知單，原處分機關即移送機關交通部
    公路總局嘉義區監理所臺南監理站經查證後，竟認前述違規事實明確，而對異議
    人裁處罰鍰計四千八百元，並記違規點數四點，此裁處究係逾期未到案而處罰該
    金額抑或已處罰最低金額，均未提出說明，顯有違一般原則，故異議人不服原處
    分，乃提起本件異議等語。
二、按汽車駕駛人行經有燈光號誌管制之交岔路口闖紅燈者，處新臺幣一千八百元以
    上五千四百元以下罰鍰，並記違規點數三點；又汽車駕駛人，駕駛汽車有違反本
    條例之行為，經交通勤務警查或依法令執行交通稽查任務人員制止時，不聽制止
    或拒絕停車接受稽查而逃逸者，除按各該條規定處罰外，處新臺幣三千元以上六
    千元以下罰鍰，並記違規點數一點，道路交通管理處罰條例第五十三條、第六十
    條第一項及第六十三條第一項第一款、第三款分別定有明文。其次，汽車駕駛人
    之行為，有闖紅燈、不服指揮稽查而逃逸之情形者，當場不能或不宜攔截製單舉
    發者，得對汽車所有人逕行舉發處罰；又前項逕行舉發，應記明車輛牌照號碼、
    車型等可資辨明之資料，查明汽車所有人姓名或名稱、住址後，製單舉發處罰之
    ，道路交通管理處罰條例第七條之二第一項第一款、第四款前段及第二項亦規定
    甚明。
三、經查：
    （一）本件受處分人即異議人甲○○所有之車牌號碼ＱＱ六—八九九號輕型機車
          ，於九十一年十月五日十八時五十分許，經人駕駛而在行經臺南縣永康市
          ○○○路與正強街口交岔路口時，有「闖紅燈」及「拒絕停車接受稽查而
          逃逸」等違規事實，有台南縣警察局南縣警交字第Ｍ00000000號
          舉發違反道路交通管理事件通知單一紙附卷可參。且觀諸上開舉發違反道
          路交通管理事件通知單上並經值勤員警李清溪翔實記載駕駛人之行經路徑
          為「中山南路左轉入正強街」，堪認值勤員警李清溪應無誤認之可能，是
          異議人甲○○所有之前述輕型機車，於右述時、地，經人駕駛而在行經設
          有燈光號誌管制之交岔路口時，有「闖紅燈」及「拒絕停車接受稽查而逃
          逸」等違規事實，應可認定。
    （二）再查，交通勤務警察或依法令執行交通稽查任務人員，開單舉發違反道路
          交通管理處罰條例所列之違規事實，經公路主管機關或警察機關所為之裁
          決處罰，本質上為行政處分，係公務員基於職務上權力，依法就特定之具
          體事件所為，並具有公法上效果之單方行政行為。而根據公務員為公法上
          行為具有公信力之原則，該行政處分當可被推定為真正，且其據以依法處
          分之事實認定，亦應可推定為正確無誤，故本此公信原則，立法者乃於道
          路交通管理處罰條例及高速公路交通管制規則中制定相關規定，使交通勤
          務警察或依法令執行交通稽查任務人員，在特殊情形下，當場不能或不宜
          攔截製單舉發時，得當機處置而逕行舉發（參見道路交通管理處罰條例第
          七條之二及高速公路交通管制規則第二十六條等規定），以達成維護交通
          秩序及公共安全之行政目的。反之，若謂公務員之一切行政行為，均需預
          留證據以證明其為真實，則國家行政勢必窒礙難行，且相關行政目的亦難
          達成，故刑事訴訟法就犯罪證據有關之規定中，與屬行政秩序罰之交通違
          規裁罰本旨不合之部分，自不在準用之列。從而，交通違規行政爭訟之舉
          證責任原理，應非如刑事案件中，必須超越任何合理懷疑，始可為有罪判
          決之嚴格程度，而係應與民事訴訟之舉證責任原理相類似，亦即基本上應
          就行政機關與人民所各自主張有利於己之事實，分配其應盡之舉證責任，
          而非逕予適用刑事訴訟上之「無罪推定」原則，此觀諸行政訴訟法第一百
          三十六條，規定行政訴訟程序準用民事訴訟法第二百七十七條舉證責任分
          配原則之立法意旨，即可明瞭。
    （三）基此，本件受處分人即異議人甲○○雖極力辯稱：本件案載違規時間，其
          並未駕車出現於案載違規地點云云，然異議人並未就其所有之前述輕型機
          車，於上開時間，未曾經人駕駛而行經本件案載違規地點等事實，提供任
          何可資調查之事證，以佐證其所辯之內容，又其亦未對於本件執勤警員之
          舉發有誤，另行提出其他相關事證以供調查，且經核亦無任何證據，足資
          證明本件執勤警員確有捏造事實違法取締之情事，故證人李清溪警員本其
          維護交通秩序、安全職責所為之本件舉發，自應受到合法、正確之推定。
          從而，異議人所有之輕型機車，於前開時、地，確有經人駕駛而在途經設
          有燈光號誌管制之交岔路口時，並有闖紅燈及拒絕停車接受稽查而逃逸等
          違規行為，應無疑問。
    （四）再者，前開台南縣警察局南縣警交字第Ｍ00000000號舉發違反道
          路交通管理事件通知單，雖經舉發單位即台南縣警察局永康分局永康派出
          所警員李清溪，根據前述道路交通管理處罰條例第七條之二第一項第一款
          、第四款前段及第二項等規定予以逕行舉發後，郵遞寄送予受處分人即異
          議人甲○○，惟異議人之送達地址應為「臺南縣永康市○○路二二五號」
          ，本件舉發通知單之寄送地址誤載為「台南縣永康市○○○路二二五號」
          等情，則有舉發違反道路交通管理事件通知單一紙存卷可佐，顯見該舉發
          通知單之送達程序，經核確非合法。
    （五）末以，依照「違反道路交通管理事件統一裁罰基準及處理細則」第二條第
          二項之違反道路交通管理事件統一裁罰基準表，及同細則第四十一條之規
          定可知，違反道路交通管理事件之裁罰基準，係以當事人接到違規舉發通
          知書後，「有無逾越到案日期繳納罰款及到案與否」，為設定裁決罰鍰數
          額及駕駛執照吊扣期間之準據之一，故行為人有無於到案日期前繳交罰鍰
          或到案與否，對於行為人究應處以法定最低額或較高額罰鍰，實具有決定
          性。又違反道路交通管理事件之處罰為一行政秩序罰，其對於違規之行為
          人所為之處罰，顯然影響行為人之權利義務，性質上為負擔之行政處分，
          是其應有行政法基本原則之要求——即行政行為應遵循公正、公開與民主
          之程序，確保依法行政原則，以保障人民權益，增進人民對行政之信賴（
          此亦為行政程序法第一條開宗明義所揭示），故為保障違反道路交通管理
          事件行為人之權益，舉發單位自應於舉發通知單上，詳為記載「應到案日
          期」及「應到案處所」，以利行為人得遵期到案繳交罰款，或對其違規之
          行為有陳述、爭執之機會。查本件舉發通知單雖未合法送達，致受處分人
          即異議人甲○○無從根據該舉發通知單上之「應到案日期」及「應到案處
          所」，遵期到案繳交罰款，或對其違規之行為有陳述、爭執之機會，然原
          處分機關即移送機關交通部公路總局嘉義區監理所臺南監理站，業已注意
          本件送達程序不合法之情事，而對異議人處以最低額裁處乙節，業據原處
          分機關即交通部公路總局臺南監理站於交通管理事件不服裁決書聲明異議
          案件移送書內記載明確，故異議人執此指摘原裁決處分不當，顯無理由。
四、綜上所述，本件受處分人即異議人甲○○於上開時、地，有「闖紅燈」及「拒絕
    停車接受稽查而逃逸」等違規事實既可認定，則執勤警員根據上述道路交通管理
    處罰條例第七條之二第一項第一款、第四款前段及第二項等規定，對於異議人予
    以逕行舉發，經核尚無違法不當之處。嗣經原處分機關即移送機關交通部公路總
    局嘉義區監理所臺南監理站，據此並引用前開道路交通管理處罰條例第五十三條
    、第六十條第一項及第六十三條第一項第一款、第三款等規定，而裁處異議人罰
    鍰共計新臺幣四千八百元，並記違規點數四點，於法亦無不當。至本件異議內容
    ，經核尚非有理，故應予以駁回。
五、據上論斷，應依道路交通案件處理辦法第十九條，裁定如主文。
中      華      民      國    九十三    年      四      月    二十三    日
                              臺灣臺南地方法院交通法庭
                                  法  官  鄭燕璘
右正本證明與原本無異。
如不服本裁定應於送達後五日內向本院提出抗告狀。
                                  書記官  陳金堂
中      華      民      國    九十三    年      四      月    二十九    日
